臺灣高等法院刑事判決
111年度上訴字第2643號
上  訴  人  
即  被  告  簡國紘





上列上訴人即被告因詐欺等案件，不服臺灣士林地方法院111年
度審金訴字第387號，中華民國111年5月30日第一審判決（起訴
案號：臺灣士林地方檢察署111年度偵字第7479號），提起上訴
，本院判決如下：
    主  文
上訴駁回。
    事實及理由
一、按上訴係不服判決請求救濟之方法，故當事人於上訴期限內
    表示不服，無論其形式上誤用抗告或再審字樣，仍不妨礙其
    提起上訴之效力（最高法院22年上字第4191號判決意旨參照
    ）。本案上訴人即被告簡國紘（下稱被告）對原判決不服，
    提出「刑事抗告狀」（見本院卷第17頁至第19頁），核其真
    意應係對原判決提起上訴，自應適用刑事訴訟法關於上訴之
    規定，合先敘明。
二、按民國110年6月16日修正公布、同月18日施行之刑事訴訟法
    第348條規定「（第1項）上訴得對於判決之一部為之。（第
    2項）對於判決之一部上訴者，其有關係之部分，視為亦已
    上訴。但有關係之部分為無罪、免訴或不受理者，不在此限
    。(第3項）上訴得明示僅就判決之刑、沒收或保安處分一部
    為之」。本案係於上開規定修正施行後之111年7月20日繫屬
    本院，有本院收文戳章在卷可稽（見本院卷第3頁），是本
    案上訴之效力及範圍，即應依現行刑事訴訟法第348條之規
    定判斷。又依被告於本院準備程序及審理時所陳，明示僅就
    原判決之量刑提起上訴（見本院卷第45頁、第164頁），故
    本院僅就原判決量刑部分進行審理，被告未表明上訴之犯罪
    事實、所犯法條部分則不屬本院審判範圍，就相關犯罪事實
    、所犯法條之認定均逕引用原判決所記載之事實、證據及理
    由（如附件）。
三、被告上訴意旨略以：被告坦承犯行，請審酌被告有供出上手
    邱瑞祥，給予從輕量刑等語。
四、上訴駁回之理由：
　㈠原判決認定被告係犯刑法第339條之4第1項第2款之三人以上
    共同詐欺取財罪、洗錢防制法第14條洗錢罪；被告與指揮其
    前往提款之不詳上手及接手其所領得贓款之不詳下手等人間
    ，有犯意聯絡及行為分擔，為共同正犯，並為想像競合犯，
    從一重之三人以上詐欺取財罪處斷，經核並無不合。
　㈡按量刑之輕重，係屬事實審法院得依職權自由裁量之事項，
    苟已斟酌刑法第57條各款所列情狀，而未逾越法定刑度，不
    得遽指為違法（最高法院72年台上字第6696號判例意旨參照
    ）。且法院對於被告為刑罰裁量時，必須以行為人之罪責為
    依據，而選擇與罪責程度相當之刑罰種類，並確定與罪責程
    度相稱之刑度。縱使基於目的性之考量，認定有犯罪預防之
    必要，而必須加重裁量時，亦僅得在罪責相當性之範圍內加
    重，不宜單純為強調刑罰之威嚇功能，而從重超越罪責程度
    為裁判，務求「罪刑相當」。且在同一犯罪事實與情節，如
    別無其他加重或減輕之原因，下級審量定之刑，亦無過重或
    失輕之不當情形，則上級審法院對下級審法院之職權行使，
    原則上應予尊重（最高法院85年度台上字第2446號判決意旨
    參照）。原判決以被告罪證明確，審酌被告之前尚無相類之
    詐欺犯罪前科，其不思以正當途徑獲取所需，而從事本件之
    詐欺、洗錢罪行，藉以牟取不法報酬，不僅直接造成告訴人
    邵翊哲之鉅額金錢損失，並使偵查機關難以追查幕後黑手，
    平添破案困難，犯罪之動機、目的與手段，均無可取，告訴
    人因此遭詐走近新臺幣45萬元，金額不低，被告於本案中擔
    任提款的第一線角色，在共犯結構中乃處於最下層地位，並
    非該詐欺集團之主謀、核心份子或主要獲利者，犯後雖坦承
    犯行，然並未能與告訴人達成和解，另斟酌被告之年齡智識
    、生活經驗、家庭與經濟狀況等一切情狀，就被告所為犯行
    量處有期徒刑1年2月，已詳予斟酌刑法第57條各款所列情形
    ，且具體說明量刑之理由，核無逾越法定刑度，或濫用自由
    裁量權限之違法或不當之情事。
　㈢至被告主張其有供出上手邱瑞祥部分，依邱瑞祥於另案供稱
    ：我跟被告應該是隸屬同一集團，我不是他的上線，只有一
    兩次同組，就是他去提款機拿到的錢交給其他收錢的人，那
    個人又把現金交給我，我再往上交，我不清楚被告的上手是
    誰等語（見本院卷第135頁至第136頁、第141頁、第151頁）
    ，僅能推認邱瑞祥與被告可能同為本案詐欺犯行分工成員之
    一，尚難確認邱瑞祥是否即屬指揮、操縱被告所為本案犯行
    之上手。除此之外，復查無邱瑞祥有因詐欺等案件，遭員警
    移送或檢察官起訴之事證，即無從認定被告之供述有因此查
    獲上手，對詐欺集團相關犯行之偵辦有所助益之情，自不足
    動搖原審之量刑基礎。
五、綜上所述，原判決關於被告宣告刑部分尚屬妥適，應予維持
    。被告所執前詞提起上訴，並無理由，應予駁回。
據上論斷，應依刑事訴訟法第368條、第373條，判決如主文。
本案經檢察官陳韻中提起公訴，檢察官葉建成到庭執行職務。
中　　華　　民　　國　　111 　年　　10　　月　　26　　日
                  刑事第四庭  審判長法　官  林柏泓
                                    法　官  吳元曜
                                    法　官  羅郁婷
以上正本證明與原本無異。
如不服本判決，應於收受送達後20日內向本院提出上訴書狀，其
未敘述上訴之理由者並得於提起上訴後20日內向本院補提理由書
（均須按他造當事人之人數附繕本）「切勿逕送上級法院」。
                                    書記官  蔡易霖
中　　華　　民　　國　　111 　年　　10　　月　　26　　日
附錄：本案論罪科刑法條全文　　　　　　　　　　　　　　　
洗錢防制法第14條
有第二條各款所列洗錢行為者，處7 年以下有期徒刑，併科新臺
幣5百萬元以下罰金。
前項之未遂犯罰之。
前二項情形，不得科以超過其特定犯罪所定最重本刑之刑。
刑法第339條之4
犯第 339 條詐欺罪而有下列情形之一者，處 1 年以上 7 年以
下有期徒刑，得併科 1 百萬元以下罰金：
一、冒用政府機關或公務員名義犯之。
二、三人以上共同犯之。
三、以廣播電視、電子通訊、網際網路或其他媒體等傳播工具，
    對公眾散布而犯之。
前項之未遂犯罰之。

附件
臺灣士林地方法院刑事判決
111年度審金訴字第387號
公　訴　人　臺灣士林地方檢察署檢察官陳韻中
被　　　告　簡國紘　男　民國00年00月00日生
　　　　　　　　　　身分證統一編號：Z000000000號
　　　　　　　　　　住嘉義縣○○鄉○○000號
　　　　　　　　　　居基隆市○○區○○街000巷00號2樓
　　　　　　　　　　（現於法務部○○○○○○○○羈押中）
上列被告因詐欺等案件，經檢察官提起公訴（111 年度偵字第74
79號），被告於本院準備程序中自白犯罪，經本院合議庭裁定由
受命法官獨任以簡式審判程序審理後，本院判決如下：
    主  文
簡國紘犯刑法第三百三十九條之四第一項第二款之三人以上共同
詐欺取財罪，處有期徒刑壹年貳月。
    事實及理由
一、本件犯罪事實及證據，除更正起訴書證據名稱欄及附表所載
    「郵局帳號0000000000000號」為「郵局帳號0000000000000
    0號」，並補充「被告簡國紘於本院準備程序及審理中之自
    白」作為證據外，其餘均引用如附件檢察官起訴書之記載。
二、論罪科刑：
    核被告簡國紘所為，係犯刑法第339 條之4 第1 項第2 款之
    3 人以上共同詐欺取財罪，及洗錢防制法第14條之洗錢罪。
    被告與指揮其前往提款之不詳上手及接手其所領得贓款之不
    詳下手等人間，就本案犯行有犯意聯絡及行為分擔，為共同
    正犯。被告提款後將款項上繳給其他詐欺集團成員，本身既
    係在完成該次詐欺犯行之取財階段，亦係在著手開始洗錢行
    為，此係以1 行為同時觸犯上開2 罪名之想像競合犯，應依
    刑法第55條規定，從一重之三人以上詐欺取財罪處斷。爰審
    酌被告之前尚無相類之詐欺犯罪前科，有臺灣高等法院被告
    前案紀錄表1 份可考，其不思以正當途徑獲取所需，而從事
    本件之詐欺、洗錢罪行，藉以牟取不法報酬，不僅直接造成
    被害人之鉅額金錢損失，並使偵查機關難以追查幕後黑手，
    平添破案困難，犯罪之動機、目的與手段，均無可取，邵翊
    哲因此遭詐走近新臺幣（下同）45萬元，金額不低，被告於
    本案中擔任提款的第一線角色，在共犯結構中乃處於最下層
    地位，並非該詐欺集團之主謀、核心份子或主要獲利者，犯
    後雖坦承犯行，然並未能與邵翊哲達成和解，另斟酌被告之
    年齡智識、生活經驗、家庭與經濟狀況及其他一切情狀，量
    處如主文所示之刑，以示懲儆。依被告所述，其提領的款項
    已經繳回給該詐欺集團，惟尚未取得報酬（偵查卷第16頁、
    第131 頁），難認其有何犯罪所得，故毋庸宣告沒收或追徵
    ，附此敘明。
三、適用法條：　　
    刑事訴訟法第273 條之1 第1 項、第299 條第1 項前段、第
    310 條之2 、第454 條，洗錢防制法第14條第1 項，刑法第
    11條前段、第28條、第339 條之4 第1 項第2 款、第55條，
    刑法施行法第1 條之1 第1 項，判決如主文。
四、上訴曉示：
　　如不服本判決應於收受送達後20日內向本院提出上訴書狀，
    並應敘述具體理由。其未敘述上訴理由者，應於上訴期間屆
    滿後20日內向本院補提理由書(均須按他造當事人之人數附
    繕本)，「切勿逕送上級法院」。
本案經檢察官林在培到庭執行職務。
中    華    民    國   111    年    5     月    30    日
                  刑事第九庭法  官  陳彥宏  
以上正本證明與原本無異。
因疫情而遲誤不變期間，得向法院聲請回復原狀。
                            書記官  李文瑜
中　　華　　民　　國　　111 　年　　5 　　月　　30　　日
附錄本案論罪科刑法條全文：
洗錢防制法第14條
有第二條各款所列洗錢行為者，處7 年以下有期徒刑，併科新臺
幣5百萬元以下罰金。
前項之未遂犯罰之。
前二項情形，不得科以超過其特定犯罪所定最重本刑之刑。

刑法第339條之4
犯第 339 條詐欺罪而有下列情形之一者，處 1 年以上 7 年以
下有期徒刑，得併科 1 百萬元以下罰金：
一、冒用政府機關或公務員名義犯之。
二、三人以上共同犯之。
三、以廣播電視、電子通訊、網際網路或其他媒體等傳播工具，
    對公眾散布而犯之。
前項之未遂犯罰之。

附件:
臺灣士林地方檢察署檢察官起訴書
                                     111年度偵字第7479號
　　被　　　告　簡國紘　男　30歲（民國00年00月00日生）　　　　　　　　　　　　住嘉義縣○○鄉○○000號　　　　　　　　　　　　居基隆市○○區○○街000巷00號2樓　　　　　　　　　　　　國民身分證統一編號：Z000000000號
上列被告因詐欺等案件，已經偵查終結，認應提起公訴，茲將犯
罪事實及證據並所犯法條分敘如下：
　　　　犯罪事實
一、簡國紘於民國110年12月間某日起，加入真實姓名年籍不詳之人
    所組成之3人以上詐騙集團，擔任提款車手工作。簡國紘與
    該詐騙集團成員共同意圖為自己不法之所有，基於3人以上共
    同為詐欺取財及洗錢之犯意，先由集團內真實姓名年籍不詳之
    成員，於附表所示時間，以附表所示方式，詐騙附表所示之
    邵翊哲，邵翊哲因而陷於錯誤匯出附表所示款項至附表所示
    帳戶，簡國紘即依指示於附表所示時間、地點，持詐騙集團
    成員提供之提款卡提領附表所示款項後送至詐騙集團成員指
    定地點。嗣邵翊哲察覺受騙報警處理，經警循線調閱監視器
    錄影畫面後，查悉上情。
二、案經邵翊哲訴由臺北市政府警察局士林分局報告偵辦。
　　　　　　證據並所犯法條
一、證據清單及待證事實
編號 證據名稱 待證事實 1 被告簡國紘於警詢、偵查中供述 坦承於上開時、地，提領款項等情。 2 告訴人邵翊哲於警詢中之陳述 佐證左列告訴人遭詐騙集團詐騙之事實。 3 郵局帳號00000000000000號帳戶、郵局帳號00000000000000號、郵局帳號0000000000000號帳戶交易明細表、自動櫃員機監視器影像 佐證告訴人遭詐騙集團詐騙匯入附表所示帳戶，被告於附表所示時間、地點提領詐騙款項之事實。 
二、核被告所為，係犯刑法第339條之4第1項第2款之3人以上共
    同犯詐欺取財、違反洗錢防制法第14條第1項等罪嫌。又被
    告與詐騙集團其他成員間，有犯意聯絡與行為分擔，請論以共
    同正犯。被告係以一行為同時觸犯以3人以上共同犯詐欺取財
    及違反洗錢防制法等罪，請依刑法第55條之規定，從一重論
    以3人以上共同犯詐欺取財罪。
三、依刑事訴訟法第251條第1項提起公訴。
　　此　致
臺灣士林地方法院
中　　華　　民　　國　 111　 年　   4 　　月 　 13    日
                             檢察官 陳韻中
本件正本證明與原本無異　　　　　
中　　華　　民　　國　 111　 年　   4　 　月 　 19    日
　　　　　                   書記官 林秀玉　
附錄本案所犯法條全文：
中華民國刑法第339條之4
犯第 339 條詐欺罪而有下列情形之一者，處 1 年以上 7 年以
下有期徒刑，得併科 1 百萬元以下罰金：
一、冒用政府機關或公務員名義犯之。
二、三人以上共同犯之。
三、以廣播電視、電子通訊、網際網路或其他媒體等傳播工具，
    對公眾散布而犯之。
前項之未遂犯罰之。
洗錢防制法第14條
有第二條各款所列洗錢行為者，處 7 年以下有期徒刑，併科新
臺幣 5 百萬元以下罰金。
前項之未遂犯罰之。
前二項情形，不得科以超過其特定犯罪所定最重本刑之刑。
附表：
編號 告訴人  詐騙集團詐騙時間及方式、被害人遭詐騙金額（新臺幣） 被告提領詐騙款項時間及地點 1 告訴人 邵翊哲 詐騙集團成員於110年12月23日19時撥打電話予告訴人，佯稱告訴人先前消費訂單有誤，需依指示匯款解除云云，致告訴人陷於錯誤，於當日20時32分、37分匯入9萬9987元、4萬9986元至郵局帳號00000000000000號帳戶、於當日20時54分匯入14萬9039元至郵局帳號00000000000000號帳戶、於當日20時55分、56分匯入4萬9986元、9萬7017元至郵局帳號0000000000000號帳戶。 1.被告於110年12月23日20時39分至41分，在臺北市○○區○○路0段00號之自動櫃員機持左列郵局帳號00000000000000號帳戶提款卡提領計15萬元。 2.被告於110年12月23日21時0分至2分，在臺北市○○區○○路0段00號之自動櫃員機持左列郵局帳號00000000000000號帳戶提款卡提領計14萬9000元。 3.被告於110年12月23日21時11分至29分，在臺北市○○區○○路0段00號、52號等處之自動櫃員機持左列郵局帳號0000000000000號帳戶提款卡提領14萬9000元。